【裁判字號】    97,審聲,242
【裁判日期】    970328
【裁判案由】    聲明異議
【裁判全文】
臺灣高雄地方法院民事裁定             97年度審聲字第242號
異  議  人  甲○○
                        號
相  對  人  乙○○
                        樓之2.
上列當事人間變換提存物事件，異議人對於本院民事庭司法事務
官中華民國97年2 月13日所為裁定提出異議，裁定如下：
    主  文
異議駁回。
異議費用新台幣壹仟元由異議人負擔。
    理  由
一、異議意旨略以：法院以裁定許供擔保人變換擔保之提存物者
    ，應斟酌變換後之提存物與變換前之提存物，在經濟上具有
    相當之價值而後可；又受擔保利益人依民事訴訟法第106 條
    準用第103 條第1 項規定，就供擔保之提存物與質權有同一
    之權利，而參照民法第884 條、第889 條、第901 條規定，
    此項法定質權標的之效力範圍應及於提存物之孳息，是受擔
    保利益人於受有損害後，依法得收取孳息，並得對提存物暨
    其孳息享有優先受償之權利。從而，法院裁定此類許其變換
    提存物事件時，自當權衡變換後之新提存物與換前供擔保之
    原提存物暨其孳息，在經濟上是否具相當之價值而後定之。
    惟鈞院97年度司聲字第99號民事裁定卻僅以「同額」之定期
    存單即准予變換提存物，顯有損於伊之利益，自有違誤，爰
    求為廢棄原裁定等語。
二、本件相對人前遵本院95年度裁全第14203 號民事裁定，為擔
    保假扣押，而提供台北富邦商業銀高雄分行無記名可轉讓定
    期存單面額新台幣（下同）500 萬元（編號TN300089號）為
    擔保物，並以本院95年度存字第7692號提存事件提存在案。
    嗣相對人聲請變換提存物，經本院民事庭司法事務官以97年
    度司聲字第99號裁定准予變換同額之上開銀行無記名可轉讓
    定期存單。
三、經查：
  (一)本件相對人據以提存擔保金之本院95年度裁全字第14203 號
    裁定，係諭知「債權人（即本件相對人）以新台幣伍佰萬元
    或同額之台北富邦商業銀行高雄分行無記名可轉讓定期存單
    為債務人（即本件異議人）供擔保後，對於債務人之財產，
    在新台幣壹仟伍佰萬元範圍內，得為假執行」，此有該裁定
    在卷可按，是以，依此裁定意旨，本件相對人就異議人因假
    扣押所可能受有之損害應供500 萬元為擔保，亦即，異議人
    之受擔保利益業經此裁定明定其額度為500 萬元，而此擔保
    額已據相對人以台北富邦商業銀行高雄分行無記名可轉讓定
    期存單面額500 萬元（編號TN300089）提存之。異議人主張
    其獲有該紙存單所生孳息之擔保利益，如屬可採，則無異其
    將獲得前揭裁定所命擔保額以外之擔保利益，而與此裁定意
    旨顯然不符。
  (二)又異議人就本件為擔保假扣押之擔保物，依民事訴訟法第10
    6 條準用同法第103 條規定，固享有質權人之權利。惟所謂
    準用，係就其性質相同者，始準用之，否則並非當然在準用
    之列。本件提存之受擔保利益已定額於500 萬元，超逾此額
    即非受擔保利益之範圍，業敘如前，而相對人所提供之500
    萬元可轉讓定期存單，已足滿足異議人之受擔保利益，如加
    計其孳息，將逾受擔保利益範圍，以異議人之受擔保利益係
    屬定額性質，與可收孳息而使受擔保利益範圍擴張之性質不
    同，應不在得準用之列。況且，民法第889 條規定動產質權
    之質權人得收取質物所生之孳息，係因質權人占有質物之緣
    故，惟本件並非一般動產質權，而係不受質權人即異議人占
    有之可轉讓定期存單，其性質與占有取利並不相同，不當然
    有民法第901 條準用同法第889 條之性質。綜上，異議人主
    張相對人變換提存物應加計上開可轉讓定期存單之孳息，非
    屬可採，異議意旨指摘原裁定不當，求予廢棄，為無理由，
    應予駁回。
四、據上論結，本件異議為無理由，依民事訴訟法第240 條之4
    第3項後段、第95條、第78條，裁定如主文。
中    華    民    國    97    年    3     月    28    日
                        民事第二庭  法  官  甯  馨
以上正本證明與原本無異。
如不服本裁定應於送達後10日內向本院提出抗告狀，並繳納抗告
費新台幣1000元。
中    華    民    國    97    年    3     月    28    日
                                    書記官  蔡靜雯


司法院資訊處製作；財團法人民間司法改革基金會備份。
